【裁判字號】    98,聲,847
【裁判日期】    980812
【裁判案由】    聲請定其易科罰金之折算標準
【裁判全文】
臺灣雲林地方法院刑事裁定               98年度聲字第847號
聲  請  人  臺灣雲林地方法院檢察署檢察官
受  刑  人  甲○○
                    （現於臺灣雲林第二監獄執行中）
上列聲請人因聲請定其應執行之刑案件（98年度聲字第28號），
聲請定其易科罰金之折算標準（98年度執聲字第609 號），本院
裁定如下：
    主  文
甲○○所犯如附表所示之罪，其應執行刑有期徒刑壹年月，
如易科罰金，以銀元佰元即新臺幣玖佰元折算壹日。
    理  由
一、聲請意旨略以：受刑人甲○○因犯如附表所示之罪，先後經
    判決確定宣告如附表所示之刑，並定應執行刑為有期徒刑1
    年3 月，因應執行之刑已逾有期徒刑6 月，原裁定依民國94
    年2 月2 日修正公布，95年7 月1 日施行之刑法第41條第2
    項規定，未為易科罰金之諭知，原無不合，惟依司法院大法
    官會議98年6 月19日作成之釋字第662 號解釋，認為上開規
    定與憲法第23條之規定有違，並自該解釋公布之日起失其效
    力。依此解釋之意旨，關於數罪併罰之案件，數宣告刑原均
    得易科罰金，而定應執行刑逾6 月有期徒刑之案件，仍得易
    科罰金，又判決主文如漏未記載得易科罰金，參照司法院院
    字第1356號解釋之意旨，被告及檢察官均有聲請之權，爰依
    司法院釋字第662 號及院字第1356號解釋，聲請裁定如諭知
    易科罰金之標準等語。
二、經查：
    (一)按數罪併罰，有二裁判以上者，依刑法第51條規定，定其
      應執行刑，同法第53條定有明文。又94年2 月2 日修正公
      布，自95年7 月1 日起施行之刑法第2 條第1 項規定：「
      行為後法律有變更者，適用行為時之法律。但行為後之法
      律有利於行為人者，適用最有利於行為人之法律。」而依
      刑法第51條定應執行刑時，裁判確定前犯數罪，其中一罪
      在新法施行前者，亦應為新舊法比較（最高法院95年5 月
      23日第8 次刑事庭會議決議參照）。本件受刑人甲○○因
      犯詐欺等案件，經法院先後判處如附表所示之刑，且依中
      華民國96年罪犯減刑條例之規定減其宣告刑，分別確定在
      案（詳如附表所示）。查其所犯4 罪，其中編號1 部分在
      本次刑法修正施行前所犯，聲請人雖僅就聲請定其應執行
      之刑部分（98年度聲字第28號），聲請定其易科罰金之折
      算標準，揆諸上開說明，仍應為新舊法之比較適用。
    (二)經查：
      1.修正前刑法第41條第2 項原規定：「併合處罰之數罪，
        均有前項情形，其應執行之刑逾6 月者，亦同」；修正
        後該條項規定：「前項規定於數罪併罰，其應執行之刑
        未逾6 月者，亦適用之」（修正後刑法第41條第2 項之
        規定，業經司法院釋字第662 號解釋宣告自該解釋公布
        之日起失其效力），刑法施行法第3 條之1 第3 項亦規
        定：「於94年1 月7 日刑法修正施行前（即95年7 月1
        日前）犯併合處罰數罪中之一罪，且該數罪均符合第41
        條第1 項得易科罰金之規定者，適用90年1 月4 日修正
        之刑法第41條第2 項規定」；查本件受刑人於裁判確定
        前所犯如附表編號1 所示之罪，係於95年7 月1 日前犯
        之，且如附表所示數罪均符合刑法得易科罰金之規定，
        是依刑法施行法第3 條之1 第3 項，應適用修正前刑法
        第41條第2 項之規定，而均得易科罰金。因此，受刑人
        所犯如附表編號2 至4 所示之罪，亦均得易科罰金。
      2.再就易科罰金之折算標準，受刑人於附表編號1 之行為
        後，刑法第41條亦由原配合依罰金罰鍰提高標準條例第
        2 條規定（現已刪除）提高之銀元100 元至300 元（即
        新臺幣300 元至900 元），修正為新臺幣1 千元、2 千
        元、3 千元。經比較新舊法之結果，修正後規定並未較
        有利於行為人，是依刑法第2 條第1 項前段，應適用修
        正前刑法第41條第1 項前段之規定，諭知易科罰金之折
        算標準。另參照最高法院84年度臺非字第452 號判決意
        旨，依最有利於行為人之法律，應擇有利受刑人之折算
        標準，即依修正前刑法第41條第1 項前段之規定，以銀
        元300 元即新臺幣900 元折算壹日。
三、司法院院字第1356號解釋意旨認：刑法第41條之易科罰金，
    如判決主文內漏未記載，而因被告身體、教育、職業或家庭
    等關係，執行顯有困難時，被告及檢察官均有聲請權。查本
    件受刑人所犯如附表所示之4 罪，前經本院以98年度聲字第
    28號裁定，定其應執行刑為有期徒刑1 年3 月確定，有上開
    裁定附卷可參。茲檢察官聲請就附表所示之罪定其應執行之
    刑部分（98年度聲字第28號），聲請定其易科罰金之折算標
    準，本院審核認聲請為正當，應予准許。另本件受刑人所犯
    如附表所示之4 罪，經合併定其應執行之刑後，所應適用之
    法律為修正前刑法第41條第2 項，非修正後刑法第41條第2
    項，尚與司法院釋字第662 號解釋無涉，附此敘明。
據上論斷，應依刑法第2 條第1 項前段，修正前刑法第41條第1
項前段、第2 項，刑法施行法第3 條之1 第3 項，刪除前罰金罰
鍰提高標準條例第2 條，現行法規所定貨幣單位折算新臺幣條例
第2 條，司法院院字第1356號解釋意旨，裁定如主文。
中    華    民    國    98    年    8     月    12    日
                  刑事第一庭    法  官  陳美利
以上正本證明與原本無異。
如不服本裁定，應於裁定送達後5 日內向本院提出抗告狀（須附
繕本）。
                                書記官  王秀如
中    華    民    國    98    年    8     月    12    日
附表：臺灣雲林地方法院檢察署受刑人甲○○定應執行刑案件一
      覽表
┌──┬───┬─────┬──┬──┬────────┬────────┬──┐
│編號│罪名  │宣告刑    │犯罪│偵查│最後事實審      │確定判決        │備註│  │
│    │      │          │日期│（自├──┬──┬──┼──┬──┬──┤    │
│    │      │          │    │訴）│法院│案號│判決│法院│案號│判決│    │
│    │      │          │    │機關│    │    │日期│    │    │確定│    │
│    │      │          │    │年度│    │    │    │    │    │日期│    │
│    │      │          │    │案號│    │    │    │    │    │    │    │
├──┼───┼─────┼──┼──┼──┼──┼──┼──┼──┼──┼──┤
│ 1  │幫助意│有期徒刑8 │95年│雲林│臺灣│97年│97年│雲林│97年│97年│雲林│
│    │圖為自│月，減為有│6 月│地檢│雲林│度易│5 月│地院│度易│8 月│地檢│
│    │己不法│期徒刑4 月│中某│96年│地方│字第│12日│    │字第│1 日│97年│
│    │所有，│，如易科罰│日  │度偵│法院│294 │    │    │294 │    │度執│
│    │以詐術│金，以銀元│    │字第│    │號  │    │    │號  │    │字第│
│    │使人將│佰元即新│    │4229│    │    │    │    │    │    │2594│
│    │本人之│臺幣玖佰元│    │號  │    │    │    │    │    │    │號  │
│    │物交付│折算壹日。│    │    │    │    │    │    │    │    │    │
├──┼───┼─────┼──┼──┼──┼──┼──┼──┼──┼──┼──┤
│ 2  │共同意│有期徒刑10│95年│雲林│臺灣│97年│97年│雲林│97年│97年│雲林│
│    │圖為自│月，減為有│11月│地檢│雲林│度易│9 月│地院│度易│10月│地檢│
│    │己不法│期徒刑5 月│20日│96年│地方│字第│30日│    │字第│25日│97年│
│    │之所有│          │    │度偵│法院│521 │    │    │521 │    │度執│
│    │，以詐│          │    │字第│    │號  │    │    │號  │    │字第│
│    │術使人│          │    │4067│    │    │    │    │    │    │3250│
│    │將本人│          │    │號  │    │    │    │    │    │    │號  │
│    │之物交│          │    │    │    │    │    │    │    │    │    │
│    │付    │          │    │    │    │    │    │    │    │    │    │
├──┼───┼─────┼──┼──┼──┼──┼──┼──┼──┼──┼──┤
│ 3  │共同意│有期徒刑10│95年│雲林│臺灣│97年│97年│雲林│97年│97年│雲林│
│    │圖為自│月，減為有│11月│地檢│雲林│度易│9 月│地院│度易│10月│地檢│
│    │己不法│期徒刑5 月│15日│96年│地方│字第│30日│    │字第│25日│97年│
│    │之所有│          │    │度偵│法院│521 │    │    │521 │    │度執│
│    │，以詐│          │    │字第│    │號  │    │    │號  │    │字第│
│    │術使人│          │    │4067│    │    │    │    │    │    │3250│
│    │將本人│          │    │號  │    │    │    │    │    │    │號  │
│    │之物交│          │    │    │    │    │    │    │    │    │    │
│    │付    │          │    │    │    │    │    │    │    │    │    │
├──┼───┼─────┼──┼──┼──┼──┼──┼──┼──┼──┼──┤
│ 4  │共同意│有期徒刑10│95年│雲林│臺灣│97年│97年│雲林│97年│97年│雲林│
│    │圖為自│月，減為有│11月│地檢│雲林│度易│9 月│地院│度易│10月│地檢│
│    │己不法│期徒刑5 月│20日│96年│地方│字第│30日│    │字第│25日│97年│
│    │之所有│          │    │度偵│法院│521 │    │    │521 │    │度執│
│    │，以詐│          │    │字第│    │號  │    │    │號  │    │字第│
│    │術使人│          │    │4067│    │    │    │    │    │    │3250│
│    │將本人│          │    │號  │    │    │    │    │    │    │號  │
│    │之物交│          │    │    │    │    │    │    │    │    │    │
│    │付    │          │    │    │    │    │    │    │    │    │    │
└──┴───┴─────┴──┴──┴──┴──┴──┴──┴──┴──┴──┘


司法院資訊處製作；財團法人民間司法改革基金會備份。
